【裁判字號】    99,抗,235
【裁判日期】    990331
【裁判案由】    聲明異議
【裁判全文】
臺灣高等法院民事裁定                   99年度抗字第235號
抗  告  人  乙○○
抗告人因債權人凌大賢與相對人甲○○等 (即債務人洪美蘭之繼
承人)間，清償債務強制執行事件，就中華民國98年12月1日臺灣
板橋地方法院司法事務官所為96年度執字第 28954號民事裁定，
聲明異議，對於中華民國98年12月30日臺灣板橋地方法院98年度
執事聲字第166號所為裁定，提起抗告，本院裁定如下：
    主      文
抗告駁回。
抗告程序費用由抗告人負擔。
    理      由
一、抗告人於原法院聲明異議之意旨略以：相對人即債務人洪美
    蘭(已亡故)之繼承人甲○○，為抗告人之債權人洪麟鋊之姊
    夫，原法院96年度執字第28954號強制執行事件(原法院菊股
    承辦，以下稱菊股事件 )僅憑相對人到場自認抗告人對於已
    故債務人洪美蘭之債權確實存在，即將抗告人於原法院菊股
    事件行使抵押權所獲得分配之案款，逕自解繳原法院98年度
    司執字第 69781號債權人洪麟鋊與債務人(即抗告人)間清償
    債務強制執行事件(原法院衷股承辦，以下稱衷股事件)；經
    查衷股事件確於98年 9月14日核發「禁止抗告人對於菊股事
    件之案款債權，在新臺幣(以下同)12,106,764元本息範圍內
    收取、或為其他處分，菊股事件亦不得對抗告人清償。」之
    執行命令(扣押命令)予菊股事件，同月15日菊股事件函准扣
    押，並敘明「…因該抵押權人(即抗告人)應提出債權證明文
    件正本、抵押權設定契約書正本、他項權利證明書正本到院
    後，始得領款。待該抵押權人提出上述應提出之證明文件正
    本後，始將該扣押之款項，解繳貴承辦股。如上述之條件尚
    未成就時，本院自應依法辦理提存，待上述之條件成就時，
    即同意該債權人洪麟鋊(原名洪泰豐)領取。」等語；原法院
    菊股事件於上開條件尚未成就，未依法提存，僅憑相對人到
    場自認抗告人對於已故債務人洪美蘭之債權確實存在，即將
    抗告人於原法院菊股事件所獲得分配之案款，逕自解繳原法
    院衷股事件，於法不合；為此，提出書狀聲明異議。
二、按：當事人或利害關係人，對於執行法院強制執行之命令，
    或對於執行法官、書記官、執達員實施強制執行之方法，強
    制執行時應遵守之程序，或其他侵害利益之情事，得於強制
    執行程序終結前，為聲請或聲明異議。但強制執行不因而停
    止，強制執行法第12條第1項定有明文。
三、經查：
(一)原法院菊股事件，為債權人凌大賢聲請強制執行已亡故債務
    人洪美蘭之夫即相對人所有，門牌號碼臺北縣中和市○○路
    ○段229巷49之4號建物(含頂樓增建)及坐落之基地(以下合稱
    系爭房地)，96年9月20日抗告人具狀主張就系爭房地設有最
    高限額新臺幣(以下同)240萬元之第2順位抵押權，實際債權
    額為240萬元，無利息、違約金。98年7月 6日系爭房地由執
    行債權人凌大賢以底價528萬元承受並繳足價金。98年7月16
    日菊股事件通知各債權人提出債權計算書，98年 8月18日完
    成分配表之製作，並定同年 9月15日上午10時實行分配，抗
    告人可獲得分配款 240萬元(不含應繳納之執行費19,200元)
    。抗告人之債權人洪麟鋊於98年9月7日檢附臺灣花蓮地方法
    院96年度執忠字第 11833號債權憑證，向原法院具狀聲請就
    抗告人於菊股事件所獲得分配款為強制執行，經衷股事件核
    發前揭執行命令(扣押命令)予菊股事件，同年月15日菊股事
    件函准扣押；98年11月16日菊股事件，就抗告人所獲得分配
    款項，發給抗告人等有關事項，訊問相對人甲○○有無意見
    ，據相對人陳稱：「(對於有關本件之第2順位抵押權人乙○
    ○之抵押權設定最高限額新臺幣 240萬元一事，該債權是否
    確實存在 ？)確實存在，係由我太太即洪美蘭出面去借貸的
    。錢是匯入我太太帳戶內。」、「 [對於本院將上述之款項
    發於給第2順位抵押權人乙○○(該款項另有他債權人聲請扣
    押)，有無意見？]沒有意見。應依法將該款項發給應得之人
    。」等語(菊股事件卷第325頁)，核與抗告人於96年9月20日
    具狀主張就系爭房地設有最高限額240萬元之第2順位抵押權
    ，實際債權額為 240萬元，無利息、違約金等之事實相符；
    98年11月17日菊股事件即以板院輔96執菊字第 28954號函，
    將抗告人分配所得案款 240萬元解繳支付衷股事件，98年11
    月18日衷股事件收受解繳函，同月24日衷股事件通知債權人
    洪麟鋊於文到10日後20日內具領等事實，有原法院菊股事件
    卷、衷股事件卷足稽。
(二)綜觀上開事實，抗告人於菊股事件行使 240萬元之抵押權，
    為債務人洪美蘭之夫即繼承人甲○○所不爭執，經菊股事件
    完成分配表之製作，定期分配，無人提出異議而告確定，分
    配表應已確定，抗告人應獲分配 240萬元之債權即告確定；
    嗣抗告人獲得菊股事件所分配 240萬元之案款債權，為抗告
    人之債權人洪麟鋊聲請原法院衷股事件予以扣押，抗告人就
    衷股事件債權人洪麟鋊所主張之債權，又未予爭執，菊股事
    件據以將抗告人應獲得之分配款，依強制執行法第 117條準
    用同法第 115條之規定、及衷股事件之執行命令，向衷股事
    件支付(解繳)，由衷股事件依強制執行程序予以處理，尚難
    認菊股事件之支付(解繳)行為，有所不當或有侵害抗告人權
    益之情事，核與強制執行法第12條之規定，尚有未合。
(三)且菊股事件認定抗告人確於系爭房地設有最高限額抵押權，
    通知抗告人陳報債權額，有凌大賢提出之中和市○○○段29
    -19號土地之登記謄本、菊股事件96年9月10日板院輔96執菊
    字第28954號通知在卷(菊股事件卷第6、70頁)可稽；菊股事
    件並無不認同抵押權之登記效力及物權法定主義，惟關於抵
    押權債權之私法關係，菊股事件尚非不得以其他證據方法加
    以證明。是菊股事件於函准衷股事件扣押命令所敘明「…因
    該抵押權人(即抗告人)應提出債權證明文件正本、抵押權設
    定契約書正本、他項權利證明書正本到院後，始得領款。待
    該抵押權人提出上述應提出之證明文件正本後，始將該扣押
    之款項，解繳貴承辦股。如上述之條件尚未成就時，本院自
    應依法辦理提存，待上述之條件成就時，即同意該債權人洪
    麟鋊(原名洪泰豐)領取。」等語，無非係在諭命抗告人提出
    債權證明文件正本、抵押權設定契約書正本、他項權利證明
    書正本，以資證明抗告人之抵押債權確實存在及其債權額，
    且菊股事件以訊問債務人之方法，證明抗告人確有抵押債權
    存在及其債權額，抗告人提出上揭債權證明文件始得領款之
    條件，應已解除，菊股事件即依強制執行法第 117條準用同
    法第 115條之規定，及衷股事件之執行命令，將抗告人應獲
    得之分配款支付予衷股事件，難認菊股事件之執行方法有所
    不當；且解除抗告人提出上揭債權證明文件，於抗告人之權
    益，亦無受侵害之情事，抗告人聲明異議核與強制執行法第
    12條之規定，亦有未合。
(四)抗告人另指摘菊股事件抗告人所獲之分配款，已於98年11月
    17日轉入衷股事件，原裁定竟以衷股事件係在98年11月27日
    始收訖，抗告人之分配款在外遊蕩了10日、衷股事件竟於98
    年11月24日以代墊之方式將抗告人之分配款發給抗告人之債
    權人洪麟鋊等語云云；經查菊股事件係於98年11月17日略以
    ：「請將抗告人得領取之案款金額新臺幣240萬元(如附件所
    示)，逕轉入本處(98年度司執字第69781號衷股)，由該承辦
    股依法向該債權人支付，請查照。」分函原法院會計室、出
    納室、衷股事件，並以副本送達抗告人，原法院會計室、出
    納室、衷股事件分別於98年11月20日、19日、18日收受該函
    文，衷股事件於收受該函文後之98年11月24日通知債權人洪
    麟鋊於文到10日後20日內至原法院出納室具領；臺灣銀行板
    橋分行駐板橋地方法院暨地方法院檢察署國庫經辦行於98年
    11月27日始製作收據，並載明「乙○○分配款由96執菊第28
     954撥入」等字樣，而抗告人之債權人洪麟鋊迄今亦尚未領
    取抗告人之分配款，有送達證書、衷股事件函、收據、本院
    電話查詢紀錄表在卷(菊股事件卷第330至 332頁、衷股事件
    卷第14頁及背面、本院卷第 34頁)足稽；抗告人上開指摘，
    顯係對於執行法院內部行政作業有所誤解，要無足取。
四、綜上所述，原法院菊股事件就抗告人所獲得之分配款，依強
    制執行法第117條準用同法第115條之規定，支付予衷股事件
    ，由衷股事件依強制執行程序予以處理，經核其執行程序尚
    無不當，亦無侵害抗告人權利情事，抗告人聲明異議於法無
    據，原法院司法事務官以抗告人聲明異議無理由，為駁回聲
    明之裁定，尚無不當；抗告人對於司法事務官之裁定，聲明
    異議，原法院以其異議為無理由，駁回其異議之裁定，理由
    未盡相同，但結果並無異致，仍應予以維持；抗告意旨指摘
    原法院之裁定不當，求予廢棄，為無理由，應予駁回。
五、據上論結，本件抗告為無理由，依強制執行法第 30條之1、
    民事訴訟法第495條之1第1項、第449條第1項、第95條、第7
    8條之規定，裁定如主文。
中    華    民    國    99    年     3    月    31    日
                    民事第五庭
                        審判長法  官  李錦美
                              法  官  鍾任賜
                              法  官  陳博享
正本係照原本作成。
本裁定除以適用法規顯有錯誤為理由外，不得再抗告。如提起再
抗告，應於收受後10日內委任律師為代理人向本院提出再抗告狀
。並繳納再抗告費新台幣１千元。
中    華    民    國    99    年    4     月    1     日
                              書記官  鄭靜如

司法院資訊處製作；財團法人民間司法改革基金會備份。
